臺灣高等法院民事判決
110年度簡字第3號
原      告  莊麗雲  
訴訟代理人  吳存富律師
            鍾依庭律師
            張媁婷律師
被      告  李世偉  
訴訟代理人  陳秉榤律師
被      告  聯倉通運有限公司



法定代理人  呂學萬  
訴訟代理人  黃琦閎  
            林柏伸  
上列當事人間請求侵權行為損害賠償事件，原告提起刑事附帶民
事訴訟，經本院刑事庭裁定移送前來（109年度交附民字第56號
），本院於民國110年5月4日言詞辯論終結，判決如下：
    主      文
被告應連帶給付原告新臺幣壹佰叁拾陸萬叁仟玖佰貳拾貳元，及
自民國一百零九年十一月二十日起至清償日止，按週年利率百分
之五計算之利息。
原告其餘之訴及假執行之聲請均駁回。
訴訟費用由被告連帶負擔五分之二，餘由原告負擔。
    事實及理由
壹、程序方面：
一、按訴狀送達後，原告不得將原訴變更或追加他訴。但擴張或
    減縮應受判決事項之聲明者，不在此限，民事訴訟法第255
    條第1 項第3 款定有明文。查，原告起訴時原聲明被告應連
    帶給付原告新臺幣（下同）428萬5,512元本息【見本院110
    年度訴字第4號卷（下稱第4號卷）第52頁】，嗣減縮聲明為
    被告應連帶給付328萬4,492元本息（見本院卷第146頁），
    核原告所為係減縮應受判決事項之聲明，揆諸上開說明，應
    予准許。
二、次按本於道路交通事故有所請求而涉訟者，不問其標的金額
    或價額一律適用簡易程序，民事訴訟法第427條第2項第11款
    定有明文。本件原告係於第二審刑事訴訟程序始提起本件附
    帶民事訴訟，經本院刑事庭依刑事訴訟法第504條第1項前段
    規定裁定移送民事庭（本院109年度交附民字第56號卷第24
    頁），是本件應適用簡易程序之第二審程序為審判，併予敘
    明。　
貳、實體方面：
一、原告主張：被告李世偉於民國108年7月12日中午12時35分許
    ，駕駛被告聯倉通運有限公司（下稱聯倉公司）所有車牌號
    碼000-00號之營業用大貨車（下稱系爭大貨車），沿桃25線
    公路直行往臺61線公路方向行駛，途經桃園市○○區○00○○○道
    路○○○○00○○○號誌交岔路口時，原應注意其行向燈號為閃光
    紅燈表示「停車再開」，車輛應減速接近，先停止於交岔路
    口前，讓幹道車優先通行後認為安全時，方得續行，且行車
    速度應依速限標誌或標線之規定，不得超速行駛，竟疏未注
    意及此，未於交岔路口前停車，即貿然以時速70公里超速前
    行，適有訴外人葉又銘騎乘車牌號碼000-000號普通重型機
    車（下稱系爭機車），沿臺61線平面道路直行往竹圍方向行
    駛，因而致兩車發生碰撞，葉又銘人車倒地，受有頭部外傷
    、顱骨骨折併顱內出血之傷勢，經送醫急救仍因中樞神經性
    休克不治死亡（下稱系爭車禍）。李世偉駕車過失導致葉又
    銘死亡，伊為葉又銘之母親，聯倉公司為李世偉之僱用人，
    應與李世偉連帶賠償殯葬費用29萬4,890元、扶養費249萬1,
    082元、慰撫金250萬元，經扣除汽車責任保險金200萬1,480
    元，尚應賠付328萬4,492元。爰依民法第184條第1項前段、
    第188條第1項、第191條之2、第192條第1、2項、第194條、
    第195條第3項規定，請求被告應連帶給付伊328萬4,492元，
    及自起訴狀繕本送達最後一位被告翌日起至清償日止按週年
    利率百分之5計算之利息。並願供擔保請准宣告假執行。 
二、被告則以：原告所主張之前揭侵權行為事實、殯葬費29萬4,
    890元均不爭執；另扶養費部分，原告並無不能維持生活，
    縱使符合該要件，亦應以新北市108年度每人每月消費支出2
    萬2,750元，葉又銘每月負擔1萬1,378元作為計算基礎，一
    次請求扶養費為165萬986元；再審酌系爭車禍之發生經過、
    兩造之資力等等，精神慰撫金250萬元過高；另葉又銘就系
    爭車禍發生與有過失，應減輕李世偉之責任為6成等語置辯
    。並答辯聲明：原告之訴及假執行之聲請均駁回；如受不利
    判決，願供擔保請准宣告免為假執行。
三、兩造不爭執事項（見上開第4號卷第54、147頁）：
　㈠系爭大貨車登記車主為聯倉公司。李世偉為聯倉公司雇用之
    駕駛員。
  ㈡原告已支付葉又銘之殯葬費用29萬4,890元，並已受領強制汽
    車責任險200萬1,480元。
  ㈢李世偉因系爭車禍涉犯過失致死罪，業經本院以109年度交上
    訴字第177號判決處有期徒刑7月確定。
四、本院之判斷
　　兩造均同意簡化本件爭點為：原告依民法第184條第1項前段
    、第188條第1項、第191條之2、第192條第1、2項及第194條
    、第195條第3項規定，請求被告連帶賠償328萬4,492元本息
    ，是否有據？（見上開第4號卷第54頁、本院卷第146頁）茲
    分述如下：
　㈠按因故意或過失，不法侵害他人之權利者，負損害賠償責任
    ；受僱人因執行職務，不法侵害他人之權利者，由僱用人與
    行為人連帶負損害賠償責任。汽車、機車或其他非依軌道行
    駛之動力車輛，在使用中加損害於他人者，駕駛人應賠償因
    此所生之損害。但於防止損害之發生，已盡相當之注意者，
    不在此限；民法第184條第1項前段、第188條第1項前段、第
    191條之2分別定有明文。
　㈡查，李世偉於108年7月12日中午12時35分許，駕駛聯倉公司
    所有系爭大貨車，沿桃25線公路直行往臺61線公路方向行駛
    ，途經桃園市○○區○00○○○道路○○○○00○○○號誌交岔路口時，
    原應注意其行向燈號為閃光紅燈表示「停車再開」，車輛應
    減速接近，先停止於交岔路口前，讓幹道車優先通行後認為
    安全時，方得續行，且行車速度應依速限標誌或標線之規定
    ，不得超速行駛，竟疏未注意及此，未於交岔路口前停車，
    即貿然以時速70公里超速前行，適有葉又銘騎乘系爭機車，
    沿臺61線平面道路直行往竹圍方向行駛，亦疏未注意其行向
    為閃光黃燈表示「警告」，車輛應減速接近，注意安全，小
    心通過及注意車前狀況，並隨時採取必要之安全措施等規定
    ，致兩車發生碰撞，葉又銘人車倒地，因而受有頭部外傷、
    顱骨骨折併顱內出血之傷勢，經送醫急救仍因中樞神經性休
    克不治死亡。原告因系爭車禍提起告訴，經臺灣桃園地方檢
    察署（下稱桃園地檢）檢察官以108年度偵字第21835號認李
    世偉涉犯過失致死罪嫌起訴，由原法院以109年度審交訴字
    第33號判決李世偉犯過失致死罪，處有期徒刑6月，檢察官
    不服提上訴，由本院以109年度交上訴字第177號判決處有期
    徒刑7月確定等情，為兩造所不爭執（見上開第4號卷第53頁
    ），並經本院調閱前揭刑事卷宗核閱無誤，是李世偉駕駛聯
    倉公司所有系爭大貨車過失致葉又銘於死，且李世偉係聯倉
    公司雇用之駕駛員（見不爭執事項㈠）之事實，應堪認定，
    則原告主張依民法第184條第1項前段、第188條第1項、第第
    191條之2規定，請求被告連帶負損害賠償責任，即屬有據。
　㈢原告請求賠償之項目，分述如下：
　⒈原告已支出殯葬費用29萬4,890元，為被告所不爭執（不爭執
    事項㈡），此為必要支出費用，是原告依民法第192條第1項
    規定就此部分為請求，即屬有據。
　⒉扶養費部分
　⑴按被害人對於第三人負有法定扶養義務者，加害人對於該第
    三人亦應負損害賠償責任；直系血親相互間，互負扶養之義
    務；受扶養權利者，以不能維持生活而無謀生能力者為限，
    民法第192條第2項、第1114條第1款定有明文。惟按直系血
    親尊親屬受扶養之權利，應受不能維持生活之限制，此觀民
    法第1117條規定自明。所謂不能維持生活，係指不能以自己
    之財產維持生活而言。又受扶養權利人請求將來受扶養者，
    應以事實審言詞辯論終結時之財產狀況及該財產日後可能消
    減之情事，推認其得請求受扶養時之財力能否維持生活（最
    高法院108年度台上字第653號民事判決意旨參照）。
　⑵查，原告為00年0月00日出生（見外放個資卷），系爭車禍發
    生時已達勞動基準法第54條強制退休年齡65歲，原告雖有苗
    栗縣竹南鎮、造橋鄉之土地，然前揭土地分別設定本金最高
    限額2000萬元、3000萬元債權之抵押權，且其所有之股票亦
    已於103年10月9日遭扣押；又有多筆借款未清償等情，有10
    8年度綜合所得稅各類所得資料清單、全國財產稅總歸戶財
    產查詢清單、臺灣臺北地方法院民事執行處函、土地謄本及
    財團法人金融徵信中心查詢當事人綜合信用報告回覆書可按
    （見本院卷第119-130、153-159頁），顯見原告主張其無法
    維持生活，即屬有據。
　⑶又原告於108年7月12日葉又銘死亡時，為68歲，依新北市簡
    易女性生命表計算餘命尚有19.78年（見本院卷第117頁），
    並參照行政院主計處公告之新北市108年度平均每人月消費
    支出為2萬2,755元（見附民卷第17頁）計算其扶養費。原告
    雖主張因患有腰椎楔狀壓迫性骨折、糖尿病及高血脂症，每
    月扶養費應以3萬元為宜云云。然依衛生福利部中央健康保
    險署門診申報紀錄明細表所載，原告於108、109年間之就醫
    次數約10餘次（見外放個資卷），且已有全民健康保險在原
    告須給付醫療給付費用總額時，負擔扣除保險對象就醫時應
    自行負擔費用後之餘額；況，原告亦未就其每月因此需支出
    較新北市平均每人月消費支出為高之金額舉證以實其說，是
    原告此部分主張，不足為取。
　⑷原告除葉又銘外，尚有1名子女葉芝均，如葉又銘尚生存，與
    葉芝均對原告之扶養義務各為1/2。是原告既請求1次給付扶
    養費，則上述扶養期間之中間利息即應扣除，經依霍夫曼計
    算法扣除中間利息後，原告得請求之扶養費為191萬1,863元
    【計算方式為：(273,060×13.00000000+(273,060×0.78)×(1
    4.00000000-00.00000000))÷2=1,911,863.0000000000。其
    中13.00000000為年別單利5%第19年霍夫曼累計係數，14.00
    000000為年別單利5%第20年霍夫曼累計係數，0.78為未滿一
    年部分折算年數之比例(19.78[去整數得0.78])。採四捨五
    入，元以下進位】，逾此部分請求，即屬無據。
　⒊次按關於慰撫金之多寡，應以被害人精神上所受之苦痛為準
    據，亦應審酌被害人之地位、家庭情況及加害人之地位，俾
    資為審判之依據，故應就兩造之身分、職業、教育程度、財
    產及經濟狀況，用以判斷非財產上損害之慰撫金數額（最高
    法院86年度台上字第511號民事判決意旨參照）。查，李世
    偉因前揭過失行為，致葉又銘死亡，前已詳述，衡其情節確
    屬重大，並足致原告受有精神上之痛苦，是原告請求被告賠
    償其所受非財產上損害，自屬有據。本院審酌原告名下尚有
    多筆不動產；李世偉108年度薪資所得約為27萬元，此有稅
    務電子閘門財產所得調件明細表在卷可憑（見外放個資卷）
    ，及李世偉、葉又銘過失情節、兩造身分、地位、經濟能力
    等一切情狀，認原告得請求之慰撫金，以200萬元為適當，
    逾此部分之請求，即屬無據。
　㈣被告抗辯葉又銘騎乘系爭機車與有過失，應予減輕賠償金額
    一節。查：
　⒈按損害之發生或擴大，被害人與有過失者，法院得減輕賠償
    金額，或免除之。民法第217條第1項定有明文；又汽車行駛
    時，駕駛人應注意車前狀況並行之間隔，並隨時採取必要之
    安全措施，不得在道路上蛇行，或以其他危險方式駕車。汽
    車行駛至交岔路口，其行進、轉彎，應遵守燈光號誌；特種
    閃光號誌各燈號顯示之意義如下：一、閃光黃燈表示「警告
    」，車輛應減速接近，注意安全，小心通過。道路交通安全
    規則第94條第3項、第102條第1項第1款、道路交通標誌標線
    號誌設置規則第211條第1項第1款亦有明文。
　⒉葉又銘駕駛系爭機車，沿臺61線平面道路直行往竹圍方向行
    駛，疏未注意其行向為閃光黃燈表示「警告」，車輛應減速
    接近，注意安全，小心通過及注意車前狀況，並隨時採取必
    要之安全事實，為原告所不爭執（見上開第4號卷第53頁）
    ，可知系爭車禍除李世偉之前揭過失行為外，葉又銘亦有過
    失，桃園地檢囑託桃園市政府車輛行車事故鑑定會亦認定葉
    又銘「駕駛普通重型機車行經閃黃光號誌正常運作交岔路口
    ，未減速慢行且未充分注意車前狀況，為肇事次因」，有鑑
    定意見書可佐（見桃園地檢偵字卷第29-32頁）。
　⒊爰審酌葉又銘行經閃光黃燈號誌正常運作交岔路口直行，因
    未減速慢行且未充分注意車前狀況之行為及李世偉駕駛系爭
    大貨車未於為閃光紅燈停車再開，車輛應減速接近，先停止
    於交岔路口前，讓幹道車優先通行後認為安全時，方得續行
    ，且行車速度超速行駛而肇事之行為，本院認李世偉應負十
    分之八過失責任、葉又銘負擔十分之二，據此計算原告得請
    求之金額336萬5,402元【（29萬4,890元＋191萬1,863元＋200
    萬元）×80%＝336萬5,402元】。
　㈤綜上，原告得請求被告賠償之金額為336萬5,402元，再扣除
    兩造不爭執原告業已領取之強制汽車責任險理賠金200萬148
    0元，應為136萬3,922元（336萬5,402元－200萬1,480元＝136
    萬3,922元）。
五、綜上所述，原告依民法第184條第1項前段、第188條第1項、
    第191條之2、第192條第1、2項及第194條、第195條第3項規
    定，請求被告應連帶給付136萬3,922元，及自109年11月20
    日起（見附民卷第22頁）至清償日止，按週年利率百分之5
    計算之利息部分，於法有據，應予准許，逾此範圍之請求，
    於法無據，不應准許。又原告勝訴部分未逾150萬元，不得
    上訴第三審，於本件判決後確定，自毋庸為假執行之宣告，
    併予敘明。
六、本件事證已臻明確，兩造其餘之攻擊或防禦方法及所用之證
    據，經本院斟酌後，均認不足以影響本判決之結果，爰不再
    逐一論列，附此敘明。
七、綜上所述，據上論結，原告之訴為一部有理由，一部無理由
    ，依民事訴訟法第79條、第85條第2項，判決如主文。
中　　華　　民　　國　　110 　年　　5 　　月　　18　　日
                  民事第二十庭  
                      審判長法　官  周祖民
　　　　　　　　　　　  　  法　官  馬傲霜
　　　　　　　　　　　  　  法　官  林玉蕙
正本係照原本作成。
被告不得上訴。
原告如不服本判決，僅得以適用法規顯有錯誤為理由提起上訴，
但須經本院之許可。提起上訴應於收受送達後20日內向本院提出
上訴書狀同時表明上訴理由，判決宣示後送達前提起上訴者，應
於判決送達後10日內補提理由書狀（均須按他造當事人之人數附
繕本），並應提出委任律師或具有律師資格之人之委任狀；委任
有律師資格者，另應附具律師資格證書及釋明委任人與受任人有
民事訴訟法第466條之1第1項但書或第2項所定關係之釋明文書影
本。委任律師提起上訴時，應一併繳納上訴審裁判費。
中　　華　　民　　國　　110 　年　　5 　　月　　18　　日

                            書記官  鄭淑昀